臺灣基隆地方法院刑事判決　　　　　　　　　　　　　九十一年度訴字第一三號
　　公　訴　人　臺灣基隆地方法院檢察署檢察官
　　被　　　告　己○○
　　　　　　　　丙○○
　　右　一　人
　　選任辯護人　邱姿瑛
右列被告因違反懲治走私條例案件，經檢察官提起公訴（九十年度偵字第二三００號
），本院判決如左：
    主      文
己○○共同私運管制物品進口逾公告數額，處有期徒刑拾月，緩刑參年。
丙○○無罪。
    事      實
一、己○○與戊○○（戊○○部分未據檢察官提起公訴）明知「ＭＩＬＤ  ＳＥＶＥ
    Ｎ」、「ＳＥＶＥＮ  ＳＴＡＲＳ」之名稱及圖樣，業經商標專用權人日商．日
    本香煙產業股份有限公司向主管機關經濟部中央標準局申請註冊，且均經前開主
    管機關核准而取得指定使用於各種煙、煙草、煙絲、捲煙、雪茄煙之上，任何人
    未經前揭商標專用權人之同意或授權，不得於同一商品或類似商品，使用相同或
    近似於此等之註冊商標，仍基於意圖販賣之犯意聯絡，謀議自大陸地區以非法方
    式輸入標示有前開商標之「ＳＩＬＶＥＲ  ＳＴＡＲＬＥＴ」香煙一百箱。戊○○與己○○復明知「ＤＡＶＩＤＯＦＦ」香煙及前開仿冒他人商標之「ＳＩＬＶ
    ＥＲ  ＳＴＡＲＬＥＴ」香煙，均係屬行政院七十九年公告之管制進口物品，仍
    基於私運管制物品進口逾公告數額之犯意聯絡，分別由戊○○在大陸地區，將未
    稅洋煙「ＤＡＶＩＤＯＦＦ」香煙一百五十箱及上開仿冒他人商標之「ＳＩＬＶ
    ＥＲ  ＳＴＡＲＬＥＴ」香煙一百箱夾藏於三千二百件之竹簍中；由己○○在臺
    灣地區，借由不知情友人乙○○經營之環亞機化工程股份有限公司（下稱「環亞
    公司」）名義，於八十九年十月二十一日，以「ＤＵＢＡＩ  ＤＩＡＭＯＮＤ」
    輪船第Ｖ─ＤＢ０３５Ｎ航次，自大陸廈門地區運送內載上開香煙及竹簍之貨櫃
    乙只，夾藏完稅價格計新臺幣（下同）二百五十一萬七千五百元之管制物品「Ｄ
    ＡＶＩＤＯＦＦ」香煙一百五十箱及「ＳＩＬＶＥＲ  ＳＴＡＲＬＥＴ」香煙一
    百箱經由香港地區進入臺灣地區，運抵基隆港後卸放於尚志貨櫃場，再由己○○
    出面委由不知情之臺北利東報關行負責人丙○○，於同年十月二十三日透過不知
    情之基隆利東報關行向財政部基隆關稅局代為報關（報關單號碼：ＡＡ／８９／
    ６６５０／００４４），申報進口大陸產製竹簍四千二百件（竹簍部分溢報一千
    件；所夾藏之前揭香煙則未據申報），以此方式私運管制物品進口逾公告數額，
    並輸入前揭仿冒他人商標之物品。嗣財政部基隆關稅局機動巡查隊於過濾進口報
    關單時，查覺有異，而於同日下午會同海關人員開櫃查驗，並扣得上開逾公告管
    制數額之「ＤＡＶＩＤＯＦＦ」香煙一百五十箱及「ＳＩＬＶＥＲ  ＳＴＡＲＬ
    ＥＴ」香箱一百箱，始知上情。
二、案經日商．日本香煙產業股有限公司告訴暨法務部調查局航業海員調查處移送而
    由臺灣基隆地方法院檢察署檢察官偵查起訴。
    理      由
壹、有罪部分（被告己○○部分）：
一、訊之被告己○○矢口否認有何前揭犯行，辯稱：案外人戊○○前固曾於八十九年
    八、九月間，委請伊於臺灣地區為其借牌以進口白瓜子一批，並委請伊於臺灣地
    區為其尋覓買主，嗣白瓜子銷售告罄後，伊則得由白瓜子銷售所得之價款中，抽
    傭百分之三，是伊始為案外人戊○○代辦本次借牌進口事宜，然則，伊並不知戊○○申報進口之貨物係竹簍四千二百件，更不知所進口之竹簍中夾藏有前揭未稅
    香煙云云。經查：
  (一)本件經查獲之「ＤＡＶＩＤＯＦＦ」香煙一百五十箱及「ＳＩＬＶＥＲ  ＳＴＡ
    ＲＬＥＴ」香煙一百箱，緝獲時之完稅價格共計二百五十一萬七千五百元之事實
    ，有法務部調查局航業海員調查處九十年十一月十六日九十航防字第七０一０六
    二號函在卷可佐，顯已逾越行政院以七十九年度臺財字第六一八一號函公告之「
    懲治走私條例公告管制物品項目及其數額」丙項第一款之完稅價格不得超過十萬
    元之規定，為懲治走私條例第二條第一項所稱之管制物品，殆屬無疑。
  (二)「ＭＩＬＤ  ＳＥＶＥＮ」、「ＳＥＶＥＮ  ＳＴＡＲＳ」之名稱及圖樣，業經
    商標專用權人日商．日本香煙產業股份有限公司向主管機關經濟部中央標準局申
    請註冊，且均經前開主管機關核准而取得指定使用於各種煙、煙草、煙絲、捲煙
    、雪茄煙之上，且其專用權期限迄未到期等情，有經濟部中央標準局商標註冊證
    暨異動內容影本二紙在卷可憑，是「ＭＩＬＤ  ＳＥＶＥＮ」、「ＳＥＶＥＮ
    ＳＴＡＲＳ」之名稱及圖樣皆為上開公司之商標專用權乙節，堪可認定；而扣案
    之「ＳＩＬＶＥＲ  ＳＴＡＲＬＥＴ」香煙一百箱雖標示有前揭商標專用權人註
    冊在案之商標名稱及圖樣，然綜觀其煙包上之英文字母「ＺＨＯＴ」、盒子底部
    之鋼模「0000000」及其他管理記號等組合，扣案之「ＳＩＬＶＥＲ  Ｓ
    ＴＡＲＬＥＴ」香煙並非告訴人日商．日本香煙產業股份有限公司之產製品，且
    上開扣案香煙之口味不具告訴人公司產品特徵，均屬欠缺香味之仿冒品等事實，
    亦有日商．日本香煙產業股份有限公司鑑定報告書暨其中文譯本在卷可按。
  (三)被告己○○向證人乙○○借牌進口等事實，業據證人乙○○即環亞公司之負責人
    於本院調查時到庭結證屬實，且為被告己○○所不否認；而本件貨物係以申報進
    口大陸產製竹簍四千二百件（實進三千二百件；餘為本件扣案之香煙）之方式，
    由大陸廈門地區裝櫃並轉由香港地區以前揭輪船航次運抵臺灣地區等情節，亦有
    裝箱單及進口報關單各乙件在卷可稽；又本件內載申報進口竹簍之貨櫃中，確實
    夾藏有「ＤＡＶＩＤＯＦＦ」香煙一百五十箱及「ＳＩＬＶＥＲ  ＳＴＡＲＬＥ
    Ｔ」一百箱之事實，亦據證人陳木生即緝獲本件之基隆關稅局機動巡察隊隊員於
    本院調查時到庭證述明確，並有財政部基隆關稅局八十九年十月二十七日基關機
    密字00000000號緝獲重大走私案件簡報、基隆關稅局緝獲重大走私案件
    摘要分析表及基隆關稅局八十九年第八九二四四四號─一處分書各乙件附卷可參
    ；佐以本案夾藏進口「ＤＡＶＩＤＯＦＦ」及「ＳＩＬＶＥＲ  ＳＴＡＲＬＥＴ
    」香煙之數量頗為可觀等情節，堪認被告己○○及案外人戊○○進口之目的尚非
    單純圖留供己用，是被告己○○與案外人戊○○輸入「ＳＩＬＶＥＲ  ＳＴＡＲ
    ＬＥＴ」仿冒香煙之目的係在對外販售乙節，亦堪可認定。被告己○○雖以前情
    置辯，然查：
  1.被告己○○為案外人戊○○借牌進口竹簍之事情經過，業據被告己○○於法務部
    調查局航業員調查處（下稱「海調處」）約談時陳明在卷；而被告己○○為海調
    處約談當時，神智清楚，筆錄經其核閱後，亦未見其有何反對表示等情節，亦據
    證人甲○○即海調處調查員到庭陳述翔實，詎被告己○○嗣於偵查中及本院調查
    、審理中竟迭稱伊當初係與案外人戊○○約定進口海瓜子，伊不知有竹簍進口之
    情事云云，顯見被告己○○於偵查及本院調查審理中所為之辯解，已大有可疑。
  2.被告己○○迭稱其為案外人戊○○處理相關進口事宜，僅於事後抽傭百分之三，
    伊與案外人戊○○既未約定貨物應如何銷售，亦未事先約定既定之報酬，是伊當
    然不知貨櫃中夾藏有前述管制物品云云，然則，被告己○○與案外人戊○○分配
    利得之方式果如被告己○○所述，案外人戊○○豈非全無保障？蓋案外人戊○○
    自始至終均未進入臺灣地區，是其就被告己○○所代尋之買家，不僅無從掌控，
    就被告己○○所代為成交之價格，亦無從查核，倘若被告己○○就實際銷售所得
    之價額以多報少，則以案外人戊○○之被動地位，又焉能採取任何有效之防範措
    施？而案外人戊○○既知以竹簍夾藏未稅洋煙之方式，私運管制物品進口，顯見
    其智慮要非淺簿，由其圖以私運之方式牟取暴利之情節以觀，案外人戊○○又豈
    會如被告己○○所述，採前述無從掌控之方式，以為其與被告己○○分配利得之
    標準？由此可見，被告己○○所為之辯解，顯然悖於常情，不足採信，其稱不知
    有竹簍及香煙進口云云，確屬有疑。
  3.被告己○○既為案外人在臺灣地區負責處理貨物進口事宜之人，則其就所進口貨
    物之確實種類及數量，斷無不知之理，否則，被告己○○將來如何提領貨物？日
    後提領貨物之際若發生糾紛，又應如何識別貨物之權屬？更何況，以本案私運進
    口未稅洋菸之數量以觀，其目的係在對外販售乙節，已認定如前所述，案外人戊○○事先若未與被告己○○謀議妥適，則豈不失其私運進口前揭未稅洋菸以圖販
    售謀取暴利之意義？果如此，則案外人戊○○當初又何須大費周章以竹簍夾藏未
    稅洋菸之方式私運未稅洋菸進口？況且，被告己○○若不知進口貨物之數量及種
    類，又如何能妥為案外人戊○○尋覓買主並代之對外銷售貨物？由此情節以觀，
    益證被告己○○就所進口之貨物為前述之管制物品及仿冒品等情節，必定有所認
    識，其辯稱就竹簍夾藏未稅洋菸進口乙節一概不知云云，要屬事後卸責之詞，不
    足採信。
  (四)綜上所述，被告己○○所辯，無非飾卸之詞，委無足採。本件事證明確，其違反
    懲治走私條例及商標法之犯行，均堪認定。
二、核被告己○○所為，係犯懲治走私條例第二條第一項之私運管制物品進口逾公告
    數額罪、商標法第六十三條之意圖販賣而輸入仿冒商品罪。查行政院固已於九十
    年十二月二十七日，以臺九十財字第０七五０八三─三號函令公告自九十一年一
    月一日起，刪除「管制物品項目及其數額」之丙項第一款「菸、酒、捲菸紙」之
    管制項目，惟按刑法第二條所謂之「法律」變更及刑事訴訟法第三百零二條第四
    款所謂犯罪後之「法律」，均係指有關刑罰之法律變更而言，刑罰法令以外之法
    律變更及事實變更，均非此處之法律變更，自無上開刑事法規之適用。行政院關
    於管制物品之變更公告，屬行政上為適應當時情形所為之事實變更，並非有關刑
    罰之法律有所變更，是其效力自僅及於公告以後之行為，而無溯及既往之效力，
    從而，被告於公告以前私運前揭未稅洋菸進口逾公告數額之行為，自仍有懲治走
    私條例第二條第一項規定之適用（司法院大法官解釋第一０三號可資參照）；再
    查，被告己○○於八十九年間私運管制物品進口逾公告數額，被告行為後，原懲
    治走私條例第二條第一項：「私運管制物品進口、出口逾公告數額者，處七年以
    下有期徒刑，得併科新臺幣二十萬元以下之罰金。」業於九十一年六月二十六日
    修正公布為第二條第一項：「私運管制物品進口、出口逾公告數額者，處七年以
    下有期徒刑，得併科新臺幣三百萬元以下罰金。」，比較新舊法，以適用舊法較
    有利於被告，自應適用九十一年六月二十六日修正前之舊懲治走私條例二條第一
    項之規定以論被告己○○之刑責，合先敘明。被告己○○違反商標法第六十三條
    之犯行雖未據公訴人提起公訴，然其此部分犯行，與業經起訴之部分，有裁判上
    一罪之想像競合關係，詳如下述，是本院自應依法審理。查被告己○○與案外人
    戊○○間，有犯意之聯絡及行為之分擔，皆為共同正犯。被告己○○與案外人戊○○利用不知情之環亞公司、利東報關行以遂其私運管制物品進口之行為，為間
    接正犯。被告以一運輸進口之行為，分別犯懲治走私條例第二條第一項之私運管
    制物品進口逾公告數額罪及商標法第六十三條之意圖販賣而輸入仿冒商品罪，觸
    犯構成要件不相同之罪名，為異種想像競合犯，應依刑法第五十五條之規定，從
    一重之私運管制物品進口逾公告數額罪處斷。爰審酌被告己○○意圖販賣輸入仿
    冒商品之行為，不僅損害及真正商標權利人之正常營收，對真正商標權利人之商
    譽亦有不良影響，其本次輸入仿冒品之數量雖非輕微，已足以影響交易秩序之公
    平與公正，然其輸入仿冒品之行為較諸仿冒者之仿冒行為而言，惡性尚非至大，
    且「菸、酒、捲菸紙」業經行政院以上開公告刪除，若對此類走私行為予以重罰
    ，亦不符國民情感等一切情狀，量處如主文所示之刑，以示懲儆。末查，被告前
    未曾受有期徒刑以上刑之宣告，有臺灣高等法院檢察署刑案記錄簡覆表及臺灣高
    等法院被告全國前案紀錄表各乙件附卷足稽，其因一時失慮，偶罹刑典，經此次
    科刑教訓後，當能知所警惕，信無再犯之虞，本院因認其所受刑之宣告，以暫不
    執行為適當，併諭知緩刑三年，以啟自新。
三、扣案之「ＳＩＬＶＥＲ  ＳＴＡＲＬＥＴ」香煙一百箱，均為仿冒他人商標專用
    權之商品，本應依商標法第六十四條之規定宣告沒收；扣案之「ＤＡＶＩＤＯＦ
    Ｆ」香煙一百五十箱，為被告己○○及同案共犯戊○○所有，且為其供犯罪所用
    之物，已如前述，本亦應依刑法第三十八條第一項第二款之規定宣告沒收，然前
    揭香煙均已業經基隆關稅局沒入在案，有基隆關稅局八十九年第八九二四四四─
    一號處分書影本乙紙在卷可稽，為免執行困難，爰均不另為沒收之諭知，併此說
    明。
貳、無罪部分（被告丙○○部分）：
一、公訴意旨略以：被告丙○○與被告己○○及案外人戊○○基於共同走私未稅香煙
    之犯意聯絡，先由案外人戊○○於八十九年十月二十一日安排將前揭未稅香煙夾
    藏於竹簍中，一併裝於四十呎貨櫃之內，由中國大陸廈門經海運轉香港出口至臺
    灣境內，再分別由被告己○○向不知情之證人乙○○借用環亞公司進口牌照；由
    被告丙○○於同年十月二十三日向基隆關稅局申報大陸製竹簍四千二百件進口，
    因認被告丙○○亦涉犯懲治走私條例第二條第一項之私運管制物品進口逾公告數
    額罪嫌云云。
二、按犯罪事實應依證據認定之，無證據不得推定其犯罪事實；又不能證明被告犯罪
    者，應諭知被告無罪之判決，刑事訴訟法第一百五十四條、第三百零一條第一項
    分別定有明文。而事實之認定，應憑證據，如未發現相當證據或證據不足以證明
    ，自不能以推測或擬制之方法，為裁判基礎（最高法院四十年臺上字第八六號判
    例可資參照）。再認定不利於被告之事實，須依積極證據，苟積極證據不足為不
    利於被告事實之認定時，即應為有利於被告之認定，更不必有何有利之證據（最
    高法院三十年上字第八一六號判例可資參照）；而所謂「積極證據足以為不利被
    告事實之認定」係指據為訴訟上證明之全盤證據資料，在客觀上已達於通常一般
    之人均不致於有所懷疑，而得確信被告確曾犯罪之程度，若未達到此一程度，而
    有合理懷疑之存在時，即無從為有罪之認定（最高法院七十六年臺上字第四九八
    六號判例可資參照）。
三、訊據被告丙○○堅詞否認有何違反懲治走私條例之犯行，辯稱：伊純係受案外人
    戊○○所託，為案外人戊○○辦理本件竹簍進口之報關事宜；且伊並無檢察官所
    指代墊預收款項之舉措；至本件貨櫃中夾藏有扣案之香煙乙節，伊全不知情，伊
    僅係單純受託代辦報關事宜等語。公訴人認被告丙○○涉犯私運管制物品進口逾
    公告數額之犯行，無非係以扣案之未稅洋菸，其緝獲時之完稅價格高達二百五十
    一萬七千五百元，有法務部調查局航業海員調查處九十年十一月十六日九十航防
    字第七０一０六二號函在卷可按；而被告丙○○就案外人戊○○曾否告知其確切
    收貨人及送貨地點乙節，供述顯與被告己○○不符，顯見被告丙○○辯稱不知收
    貨人為何云云，要屬事後卸責之詞；又案外人戊○○並未預先支付相關報關費用
    乙節，亦據被告丙○○、己○○分別陳明在卷，被告二人於未預先收取費用之場
    合，竟仍願為案外人戊○○打理申報進口事宜，顯見被告丙○○應有參與本件私
    運管制物品進口逾公告數額之犯行等情詞為其論據。經查：
  (一)扣案之未稅香煙緝獲時之完稅價格高達二百五十一萬七千五百元，已經認定如前
    所述，雖其確屬懲治走私條例第二條第一項之管制物品無訛，然被告丙○○是否
    確有參與本件私運管制物品進口之犯行，尚須進一步究明被告丙○○與被告己○○及案外人戊○○間，就此有無犯意聯絡及行為分擔，除有其他積極事證得以證
    明被告丙○○確有參與本起犯行外，本院尚難單憑前揭扣案香煙係屬管制物品乙
    節，即遽為對被告丙○○不利之推論，合先敘明。
  (二)被告丙○○於偵查中及本院調查時迭稱案外人戊○○固曾大略告以本件之送貨地
    點係位於林口地區以便利伊預先估算相關費用，惟案外人戊○○並未告知伊本件
    收貨人及送貨詳細地點等，核被告丙○○所陳述之情節，雖與被告己○○陳稱伊
    曾聽聞案外人戊○○告以本件貨物之相關運送事宜均已詳為告知被告丙○○等語
    之情節不符，然此尚無從證明被告丙○○所言不實；況且，被告丙○○與被告己○○之立場雖非絕然對立，然由彼等歷來所為之陳述以觀，其利害關係亦非趨於
    一致，是以，本院又何能因被告丙○○與被告己○○所為陳述互有歧異為由，即
    認定被告丙○○所言不實，其就本件收貨人為何人乙節，必定有所認知？再者，
    報關業者依客戶所提出之單據為客戶辦理報關事宜，依通常之報關流程，報關業
    者事先並不須瞭解貨物進口後之收貨人及送貨地點等詳細情形，且於通常之情形
    下，客戶俟報關手續全部完成後，欲領取貨物時，始將收貨人或送貨地點通知報
    關業者等情，屬報關業之常態現象，而為本院職務上所已知，準此，被告丙○○
    所為辯稱不知確切收貨人及送貨地點等語，即非無稽；更何況，卷內亦查無事證
    足資證明被告己○○所稱被告丙○○確知本件收貨人乙情屬實，是本院自難僅憑
    被告丙○○與被告己○○供述互有矛盾，即認被告丙○○就本件私運管制物品進
    口之行為確實有所參與。
  (三)被告丙○○曾請案外人戊○○預先將二萬二千元匯入其帳戶內用以支付相關之報
    關費用乙節，迭據被告丙○○於偵查中及本院調查時陳述明確，被告丙○○並舉
    其彰化銀行活期儲蓄存款存摺影本以為據，以證明其確曾收受案外人丁○○所匯
    入之二萬二千元匯款乙事，雖案外人丁○○迭經合法傳拘而不獲，致本院無從究
    明本筆資金之確實流向，然亦查無事證足認前開二萬二千元並非係案外人戊○○
    囑案外人丁○○所預先支付，是被告丙○○是否確有公訴人所指之自動代墊款項
    之行為，已屬有疑；再者，報關業於接受客戶之委託後，因實際相關報關費用尚
    無從確認，報關業者通常係以代墊項款之方式，為客戶辦理報關事宜，俟報關手
    續全部完成之後，始與客戶結算報關費用，此實為報關業者結算報關費用之常態
    ，蓋在通常之情形下，報關費用之數額恆較客戶進口貨物之全部價額為低，而客
    戶在未結清報關費用之場合，本即難由報關業者手中提領貨物，衡諸常情，一般
    客戶又豈有為拖欠數量較低之報關費用，而故意延不提領價額甚巨之進口貨物之
    理？況且，縱使客戶為圖規避報關費用而故不提領貨物，報關業者手上亦仍握有
    委託報關進口之貨物可資為據，報關業者吃虧之可能既屬極低，是其亦無強要求
    客戶預付報關費用之必要，是以，縱使被告丙○○確實未曾向被告己○○或案外
    人戊○○預收報關費用，然此亦尚不足為被告丙○○確曾參與本起走私案件之論
    據。
四、綜上研析，既無法依客觀方法排除前項有利於被告之合理可疑，自應為有利於被
    告之認定，尚不能僅因本件報關進口之貨物係懲治走私條例第二條第一項之管制
    物品，即推定被告就本件走私行為有何參與。此外，復查無其他積極證據足認被
    告確有收受贓物之犯行，揆諸前揭說明，自應為被告無罪之諭知，以昭審慎。至
    告訴人指陳被告丙○○涉犯商標法第六十三條犯行之部分，因公訴人起訴被告丙○○違反懲治走私條例第二條第一項犯行之部分業經本院認定無罪在案，詳如前
    述，是告訴人指陳之部分，與前揭經公訴人起訴之部分，即不具裁判上一罪之關
    係，從而，本院亦無從就此部分併為審理，併此說明。
據上論斷，應依刑事訴訟法第二百九十九條第一項、第三百零一條第一項前段，修正
前之懲治走私條例第二條第一項，商標法第六十三條，刑法第十一條、第二條第一項
但書、第二十八條、第五十五條、第七十四條第一款，判決如主文。
本案經檢察官吳佳齡到庭執行職務。
中      華      民      國      九十一      年    七      月    十二    日
                                臺灣基隆地方法院刑事第三庭
                                    審判長  法  官  陳志祥
                                            法  官  齊  潔
                                            法  官  王慧惠
右正本證明與原本無異。
對於本件判決如有不服，應於收受送達後十日內，向本院提出上訴書狀，上訴於臺灣
高等法院，並按他造當事人之人數附具繕本。
                        書記官  陳俊德
中      華      民      國      九十一      年    七      月    十六    日
附錄論罪法條
修正前之懲治走私條例第二條第一項：
私運管制物品進口、出口逾公告數額者，處七年以下有期徒刑，得併科新台幣二十萬
元以下罰金。
商標法第六十三條：
明知為前條商品而販賣、意圖販賣而陳列、輸出或輸入者，處一年以下有期徒刑、拘
役或科或併科新臺幣五萬元以下罰金。
